臺灣高等法院民事判決
111年度重再字第13號
再審原告    岑湛輝  


再審被告    陳勇霖  
            陳孝誠  

上列當事人間給付票款再審之訴事件，再審原告對於中華民國11
0年4月13日本院109年度重上字第619號確定判決提起再審之訴，
本院判決如下：
    主      文
再審之訴駁回。
再審訴訟費用由再審原告負擔。
    事實及理由
壹、程序部分
一、按再審之訴，專屬為判決之原法院管轄，民事訴訟法第499
    條第1項定有明文。當事人對於第二審判決提起上訴，若經
    第三審法院認為上訴不合法以裁定駁回者，對於該第二審判
    決提起再審之訴，應專屬原第二審法院管轄（司法院30年院
    字第2188號解釋參照）。查兩造間請求給付票款事件，再審
    原告對於本院109年度重上字第619號判決（下稱原確定判決
    ）提起第三審上訴，經最高法院於民國111年3月17日以110
    年度台上字第3055號裁定以上訴不合法駁回確定，是本院就
    本件再審之訴自有管轄權。
二、又「再審之訴，應於三十日之不變期間內提起。前項期間，
    自判決確定時起算，判決於送達前確定者，自送達時起算；
    其再審之理由發生或知悉在後者，均自知悉時起算。但自判
    決確定後已逾五年者，不得提起。」，民事訴訟法第500條
    第1項、第2項規定甚明。查再審原告於111年3月31日受前開
    最高法院裁定（見本院卷第43-44頁公務電話紀錄表），於1
    11年4月27日就原確定判決提起本件再審之訴（見本院卷第1
    頁收狀章），自屬合法。
貳、實體部分
一、本件再審原告主張：伊職業為牙醫師，原確定判決附表所示
    支票（下稱系爭支票）為訴外人李建邦所偽造，伊已對李建
    邦提出偽造有價證券刑事告訴，現由本院110年度金上重訴
    字第42號審理中，該案111年3月9日審判程序中，李建邦之
    前員工張文達到庭證稱：李建邦曾向伊承認有盜開醫生之支
    票等語，有當日審判程序筆錄可稽，並有李建邦出具予伊之
    自白書可資證明，系爭支票既為李建邦所偽造，伊自不負票
    據責任，原確定判決有民事訴訟法第496條第1項第13款再審
    事由，爰提起再審之訴，再審聲明：㈠原確定判決及臺灣士
    林地方法院107年度湖訴字第15號、108年度湖訴字第11號第
    一審判決不利於再審原告部分均廢棄。㈡上開廢棄部分，再
    審被告於第一審之訴均駁回。
二、按當事人發現未經斟酌之證物或得使用該證物者，以如經斟
    酌可受較有利益之裁判者為限，得以再審之訴對於確定終局
    判決聲明不服，民事訴訟法第496條第1項第13款定有明文。
    是依上開法文但書之規定，當事人提起再審之訴，以發現未
    經斟酌或得使用之證據為理由者，必以該證據若經斟酌可受
    較有利益之裁判者為限。反之，當事人縱提出其所謂發現未
    經斟酌之證物，若經斟酌仍不能受較有利益之裁判者，自仍
    不得以之為再審理由。又所謂當事人發見未經斟酌之證物或
    得使用該證物者，係指前訴訟程序事實審之言詞辯論終結前
    已存在之證物，因當事人不知有此，致未經斟酌現始知之者
    ，或雖知有此而不能使用，現始得使用者而言；若前訴訟程
    序事實審言詞辯論終結前，尚未存在之證物，本無所謂發見
    ，自不得以之為再審理由（最高法院91年度台聲字第358號
    、77年度台上字第322號民事裁判意旨參照）。
三、經查，原確定判決係於110年3月23言詞辯論終結（見本院卷
    第7頁），而再審原告提起本件再審所提出之本院110年度金
    上重訴字第42號銀行法等案件111年3月9日審判程序筆錄，
    並非前訴訟程序事實審言詞辯論終結前已存在之證物，依前
    說明，並無發現之可言，自不得作為民事訴訟法第496條第1
    項第13款之再審事由。另再審原告提出之李建邦自白書，業
    據其於前訴訟程序中提出，並經原確定判決認定該自白書屬
    李建邦於審判外之聲明書，未經兩造同意依民事訴訟法第30
    5條第3項、第6項之法定方式提出，再審原告復不願聲請李
    建邦到庭作證，該自白書自難採為判斷之證據（見本院卷第
    9頁背面），足見該自白書亦非再審原告所發見未經斟酌之
    證物，或雖知有此而不能使用，現始得使用之證物，亦與民
    事訴訟法第496條第1項第13款之再審事由不合。
四、綜上所述，再審原告謂原確定判決有前述再審事由，核無可
    採。從而，本件再審之訴顯無理由，爰不經言詞辯論逕以判
    決駁回之。
五、據上論結，本件再審之訴為無理由，判決如主文。
中　　華　　民　　國　　111 　年　　6 　　月　　30　　日
                  民事第十三庭
　　                  審判長法　官  邱景芬
                            法　官  邱蓮華
                            法　官  林純如
正本係照原本作成。
如不服本判決，應於收受送達後20日內向本院提出上訴書狀，其
未表明上訴理由者，應於提出上訴後20日內向本院補提理由書狀
（均須按他造當事人之人數附繕本）上訴時應提出委任律師或具
有律師資格之人之委任狀；委任有律師資格者，另應附具律師資
格證書及釋明委任人與受任人有民事訴訟法第466 條之1第1項但
書或第2項所定關係之釋明文書影本。如委任律師提起上訴者，
應一併繳納上訴審裁判費。
中　　華　　民　　國　　111 　年　　6 　　月　　30　　日
　　　　　　　　　　　　　  書記官  王靜怡